臺灣臺中地方法院民事判決　　　　　　　94年度保險字第34號
原　　　告　甲○○
訴訟代理人　陳中柱律師
複代理人　　丙○○
被　　　告　乙○○○保險股份有限公司
法定代理人　戊○○
訴訟代理人　丁○○
上列當事人間請求給付保險金事件，於民國94年9月6日言詞辯論
終結，本院判決如下：
    主      文
原告之訴及假執行之聲請均駁回。
訴訟費用由原告負擔。
    事實及理由
二、兩造之主張：
  （一）原告起訴主張：訴外人何榮吉於民國87年 9月14日以其
        本人為被保險人，向被告投保「富貴保本三福壽險」（
        保單號碼：0000000000）及「鍾愛一生 313終身壽險」
        （保單號碼：0000000000），且附加意外險新臺幣（下
        同） 500,000元，並均以原告為各該保險契約之受益人
        。嗣何榮吉於89年 9月29日凌晨，在台中縣后里鄉○○
        路91號「耐斯ＫＴＶ」前與林永圳因故發生爭執，遭林
        永圳持獵刀刺殺身亡。原告自89年10月起陸續多次依上
        開保險契約向被告請求給付保險金，惟被告僅給付有關
        壽險部分之保險金 4,000,000元，就二筆附加意外險合
        計 1,000,000元之保險金，尚未給付。爰依保險契約之
        法律關係，訴請被告如數給付等語。並聲明：(一)被告應
        給付原告 1,000,000元，及自起訴狀繕本送達翌日起至
        清償日止，按週年利率5%計算之利息。(二)願供擔保為假
        執行之宣告。
  （二）被告則以：依保險法第65條規定，保險契約所生之權利
        ，自得為請求之日起，經過二年不行使而消滅。本件被
        保險人何榮吉於89年 9月29日遭人刺傷死亡，保險事故
        因而發生，原告於當時即可請求給付保險金，然其遲至
        94年6月10日始起訴請求，已逾2年時效，被告拒絕再為
        給付。又何榮吉係基於傷害之犯意，召集友人持刀棍前
        往打鬥，屬因被保險人犯罪行為所生之保險事故，依保
        險附約條款第21條第 3款之規定，被告自得拒絕賠償等
        語，資為抗辯。並聲明：(一)原告之訴及假執行之聲請均
        駁回。(二)如受不利之判決，願供擔保免為假執行。
三、下列事實為兩造所不爭執，並有保單基本資料、特約內容等
    查詢單及臺灣高等法院臺中分院91年度上更(一)字第 256號、
    最高法院92年度台上字第3287號等刑事判決查詢資料為證，
    自堪信為真實，本院採為判決之基礎。
  （一）何榮吉於87年 9月14日以其本人為被保險人，向被告投
        保「富貴保本三福壽險」（保單號碼：0000000000）及
        「鍾愛一生 313終身壽險」（保單號碼：0000000000）
        ，且各附加意外險 500,000元，並均以原告為各該保險
        契約之受益人。
  （二）被保險人何榮吉於89年 9月29日凌晨，在台中縣后里鄉
        ○○路91號「耐斯ＫＴＶ」前與林永圳因故發生爭執，
        遭林永圳持獵刀刺殺身亡。
  （三）被告公司已理賠第1項壽險部分之保險金4,000,000元予
        原告，惟就二筆附加意外險部分之保險金合計1,000,00
        0元，尚未給付。
四、本件訴訟之爭點：
  （一）被告所為時效消滅拒絕給付之抗辯，是否有理由？
  （二）被保險人何榮吉是否因犯罪行為遭致身亡？被告以保險
        契約第21條第3款拒絕理賠，是否有理由？
五、得心證之理由：
  （一）保險契約所生之權利，自得為請求之日起，經過二年不
        行使而消滅。保險法第65條定有明文。系爭保險附約第
        27條亦同此約定。又消滅時效，自請求權可行使時起算
        。民法第 128條前段定有明文。故除法律另有規定消滅
        時效期間之起算點外，自應以請求權可行使時起算。所
        謂請求權可行使時，指權利人於法律上並無障礙，而得
        行使請求權之狀態而言。本件被保險人何榮吉於89年 9
        月29日遭林永圳持刀刺殺身亡，為系爭保險契約受益人
        之原告自該時即得向被告行使請求給付保險金之權利，
        依民法第120條第2項之規定，應自89年9月30日起算2年
        之時效期間，亦即算至91年 9月29日24時止，時效即已
        完成。雖原告主張應等待刑事判決確定，才起算時效云
        云，惟依民法第 128條規定，消滅時效，自請求權可行
        使時起算，是保險金之請求權，從保險事故發生後即得
        行使，除此之外，法律並無意外保險之保險金應待刑事
        判決確定後方能請求之規定，原告此項誤認，並非法律
        規定請求權行使之障礙，其主張應等待刑事判決確定，
        才起算時效，核無可採。又原告固自89年10月間起，即
        陸續多次向被告公司請求給付系爭保險金，而生時效中
        斷之效果，惟依民法第130條規定，時效因請求而中斷
        者，若於請求後 6個月內不起訴，視為不中斷。本件原
        告於請求後，既未於6個月內起訴，其時效至遲於91年9
        月29日再加6個月即92年3月29日24時屆滿，此後縱再為
        給付之請求，亦不能使已完成之時效再行回復。是原告
        於94年6月10日提起本件訴訟，距89年9月30日已逾 4年
        ，系爭保險金之請求權消滅時效自已完成。
  （二）時效完成後，債務人得拒絕給付。民法第144條第1項定
        有明文。本件原告所主張保險金請求權之消滅時效業已
        完成，被告亦提出時效完成拒絕給付之抗辯。是原告依
        保險契約之法律關係，請求被告給付 1,000,000元，及
        自起訴狀繕本送達翌日起至清償日止，按週年利率5%計
        算之利息，為無理由，應予駁回。
  （三）原告所為假執行之聲請，因訴之駁回而無宣告之依據，
        應併予駁回。
六、本件就爭點一之判斷，已足認定原告之請求不應准許，則兩
    造有關爭點二之主張及所舉證據，縱經審酌，亦與判決之結
    果不生影響，自無再予論述之必要，附此敘明。
七、結論：原告之訴為無理由，依民事訴訟法第78條，判決如主
          文。
中　　華　　民　　國　　94　　年　　9　　月　　 20　　日
                  民事第四庭    法　官　張恩賜
以上正本係照原本作成。
如對本判決上訴，須於判決送達後20日內向本院提出上訴狀（須
附繕本）。
中　　華　　民　　國　　94　　年　　9　　月　　 20　　日
                                書記官
